臺灣高等法院交通事件裁定　　　　　　100年度交抗字第467號
抗　告　人
即受處分人　游國豐
上列受處分人因違反道路交通管理處罰條例案件，不服臺灣士林
地方法院中華民國100年2月23日裁定（100年度交聲字第97號）
，提起抗告，本院裁定如下：
    主  文
抗告駁回。
    理  由
一、抗告意旨：如附件。
二、按受處分人不服道路交通管理處罰條例第8 條主管機關所為
    之處罰，得於接到裁決書之翌日起20日內，向管轄地方法院
    聲明異議，同條例第87條第1 項定有明文，此期間乃法定不
    變期間。次按違反道路交通管理事件統一裁罰基準及處理細
    則第5 條規定，處理違反道路交通管理事件有關文書送達之
    程序，依行政程序法之規定。又「送達，於應受送達人之住
    居所、事務所或營業所為之；但在行政機關辦公處所或他處
    會晤應受送達人時，得於會晤處所為之」「於應送達處所不
    獲會晤應受送達人時，得將文書付與有辨別事理能力之同居
    人、受僱人或應送達處所之接收郵件人員」「送達，不能依
    前二條規定為之者，得將文書寄存送達地之地方自治或警察
    機關，並作送達通知書兩份，一份黏貼於應受送達人住居所
    、事務所、營業所或其就業處所門首，另一份交由鄰居轉交
    或置於該送達處所信箱或其他適當位置，以為送達」「前項
    情形，由郵政機關為送達者，得將文書寄存於送達地之郵政
    機關」，行政程序法第72條第1 項、第73條第1 、3 項、第
    74條第1 、2 項亦有明文規定。
三、經查：
  (一)本件抗告人因酒後騎乘輕型機車，經警攔檢施以酒測，有酒
    精濃度超過規定標準（0.55mg/l）酒後騎乘輕型機車之交通
    違規行為，經原處分機關即臺北市交通事件裁決所於99年11
    月29日以北市催字第裁22-AEX806951號違反道路交通管理事
    件裁決書（以下稱裁決書），裁處抗告人罰鍰新臺幣四萬五
    千元，一年內不得考領駕駛執照，並應參加道路交通安全講
    習。而該裁決書業經郵政機關向抗告人於臺北市○○區○○
    街373 巷80號3 樓之住所為送達，因未獲會晤抗告人，亦無
    受領文書之同居人、受僱人或應受送達處所接受郵件人員，
    而將該送達文書以寄存送達方式，於99年12月6 日寄存於福
    德郵局，此有原處分機關送達證書、個人戶籍資料查詢結果
    各乙紙在卷可參（見原審法院卷第10、19頁）。依上揭行政
    程序法之規定，經10日期間發生送達效力，提出聲明異議之
    期間為20日，其末日於100 年1 月4 日屆滿（抗告人之住所
    位於臺北市南港區，並無在途期間可資加計，且該日為星期
    二，非例假日，故毋須順延，原審法院裁定書雖誤載末日為
    同年月5 日，惟不影響裁定結果）。惟抗告人竟遲至100 年
    2 月9 日始具狀提出本件聲明異議，有其聲明異議狀上所蓋
    收狀戳可稽（見原審法院卷第5 頁），則抗告人之聲明異議
    顯然不合法律上之程式，且屬無法補正之事項，應予駁回，
    經核並無違誤。
  (二)抗告意旨雖稱：不知警察移送監理機關裁罰及移送檢察官偵
    處為兩種程序云云。惟細繹前引本件裁決書影本附記欄標註
    「受處分人不服處罰者，得於接到裁決書之翌日起20日內，
    以司法狀紙提出聲明異議，載明裁決日期、字號及理由，交
    由本所（臺北市交通事件裁決所）轉送管轄地方法院」之告
    示事項，無論檢察官就本件抗告人於酒後不能安全駕駛動力
    交通工具刑事行為之偵查情形如何，抗告人若對裁決處分有
    所不服，即應於法定20日之不變期間內聲明異議，顯然已盡
    告知之責，抗告人以不知監理機關裁罰及檢察官偵處為兩種
    程序，致其無法於法定期間內提出聲明異議置辯，然此亦無
    法解免其交通違規行為之罰責。
  (三)基於「先程序後實體」訴訟法則，抗告人即受處分人之聲明
    異議既因逾期而不合法，本院自難就其實體爭執予以審究。
    綜上，原審法院認定抗告人所提之聲明異議已逾法定20日之
    不變期間，於法不合，而據以駁回抗告人之聲明異議，並無
    違誤，抗告意旨猶執前詞指摘原裁定不當，求為撤銷重新裁
    定為無理由，應予駁回。
四、據上論結，應依道路交通案件處理辦法第25條、刑事訴訟法
    第412 條裁定如主文。
中    華    民    國    100    年    3    月    31    日
                  刑事第四庭   審判長法  官  陳筱珮
                                     法  官  陳玉雲
                                     法  官  邱滋杉
以上正本證明與原本無異。
不得再抗告。
                                     書記官  劉貞達
中    華    民    國    100    年    3    月    31    日